臺灣屏東地方法院民事裁定　　　　　　96年度家他字第4號
原　　　告　甲○○
法定代理人　丙○○
代　理　人　洪天慶律師
被　　　告　乙○○
上列當事人間確認親子關係不存在事件，為訴訟費用之徵收，本
院裁定如下：
    主  文
被告應向本院繳納新台幣參仟元及自本裁定送達翌日起至清償日
止，按週年利率百分之五計算之利息。
    理  由
一、按經准予訴訟救助者，於終局判決確定或訴訟不經裁判而終
    結後，第一審受訴法院應依職權以裁定確定訴訟費用額，向
    應負擔訴訟費用之當事人徵收之；其因訴訟救助暫免而應由
    受救助人負擔之訴訟費用，並得向具保證書人為強制執行，
    民事訴訟法第114 條第1 項定有明文。次按同法第91條第3
    項規定，法院應依聲請以裁定確定之訴訟費用額，應於裁定
    送達翌日起，加給按法定利率計算之利息，其立法理由旨在
    促使當事人早日償付訴訟費用，而法院依職權裁定確定訴訟
    費用額，亦屬確定訴訟費用額之程序，本於同一法理，為督
    促當事人早日償付國庫暫時墊付之訴訟費用，自應類推適用
    上開規定加計法定遲延利息。
二、經查：兩造間確認親子關係不存在事件，原告曾向本院聲請
    訴訟救助，經本院於95年11月24日以95年度家救字第43號裁
    定准許，並經本院96年3 月1 日以95年度親字第79號判決判
    命訴訟費用由被告負擔確定，有上開民事裁定影本各1 件附
    卷可稽，復經本院依職權調閱上開卷宗核閱屬實。又原告於
    本院第一審暫免繳交之裁判費計新台幣3,000 元，依首開說
    明，上述裁判費及自本裁定送達翌日起至清償日止按週年利
    率百分之五計算之利息，自應由被告向本院繳納。
三、依民事訴訟法第114 條第1項，裁定如主文。
中　　華　　民　　國　　96　　年　　5 　　月　　9 　　日
                        家事庭法　官　潘快
以上正本係照原本作成。
如不服本裁定應於送達後10日內向本院提出抗告狀，並繳納抗告
費新臺幣1,000元。
                              書記官　鄭靜芳
中　　華　　民　　國　　96　　年　　5 　　月　　14　　日
原　　　告　陳石格　  住屏東縣萬丹鄉社上村土庫厝7號
            陳石根    住同右
            陳  枰    住同右6號
            黃陳金年  住同右
            陳水仙    住同右
共同訴訟代理人
            林水龍律師
被　　　告　陳連里　  住屏東縣萬丹鄉社上村土庫厝5 號
            陳忠和    住同右10號
            陳忠傑    住同右5號
            陳忠隆    住同右
            陳再純    住同右社皮村924號
右一人訴訟代理人
            陳忠直    住同右
右當事人間分割共有物事件，本院判決如左：
    主文
坐落屏東縣萬丹鄉○○段九二四號面積零點貳參捌壹公頃土地准
予分割，如附圖1 部分所示面積零點零貳陸伍公頃土地分歸原告
陳石格取得，如附圖2 部分所示面積零點零貳陸肆公頃土地分歸
原告陳石根取得，如附圖3 部分所示面積零點零伍貳玖公頃土地
分歸原告陳水仙取得，如附圖4 部分所示面積零點零貳陸肆公頃
土地分歸原告黃陳金年取得，如附圖8 部分所示面積零點零貳陸
肆公頃土地分歸原告陳枰取得，如附圖5 部分所示面積零點零貳
陸伍公頃土地分歸被告陳再純取得，如附圖6 部分所示面積零點
零貳陸伍公頃土地分歸被告陳忠傑、陳忠隆、陳中和共同取得，
其應有部分各為三分之一，如附圖7 部分所示面積零點零貳陸五
公頃土地分歸被告陳連里取得。
兩造應就上述分割結果，協同辦理分割登記。
訴訟費用由被告陳再純、陳連里各負擔三分之一，由被告陳忠和
、陳忠傑、陳忠隆各負擔九分之一。
    事實
甲、原告方面
  一、聲明：求為判決除分割方法外如主文所示。
  二、陳述：坐落屏東縣萬丹鄉○○段九二四號土地為兩造共有
      ，應有部分原告陳石格、陳石根、陳枰、黃陳金年各為九
      分之一、陳水仙九分之二、被告陳再純、陳連里各為九分
      之一，陳忠和、陳忠傑、陳忠隆各為二七分一、該土地並
      無不分割之約定，亦無不能分割之情形，因協議不成，原
      告自得請求分割。
  三、證據：提出土地登記謄本一件，並聲請勘測現場。
乙、被告方面
  一、被告陳忠傑、陳忠隆
    (一)聲明：求為適當之判決。
    (二)陳述：願與陳忠和保持共有，現使用房屋陳舊無保存必要
      ，請求分得之土地足敷蓋三棟面臨道路之房屋。
  二、被告陳再純
    (一)聲明：求為適當之判決。
    (二)陳述：按使用現狀分割。陳再純現使用部分，應如陳再純
      與陳連里、陳再發訂立之使用合約所載之房屋及庭院。
    (三)證據：提出共有基地使用合約書一件。
  三、被告陳忠和、陳連里經合法通知未於最後言詞辯論期日到
      庭，據其以前到庭聲明：求為適當裁判，陳述：現使用房
      屋陳舊，無保存必要，另陳忠和表示願與陳忠傑、陳忠隆
      保持共有。
丙、本院依原告之聲請，會同屏東地政事務所測量人員勘測現場
    。
    理由
一、被告陳忠和、陳連里經合法通知，均未於最後言詞辯論期日
    到庭，核無民事訴訟法第三百八十六條各款所列情形，應依
    原告之聲請，由其一造辯論而為判決。
二、查坐落屏東縣萬丹鄉○○段九二四號土地為兩造共有，應有
    部分除原告陳水仙為九分之二，被告陳忠和、陳忠傑、陳忠
    隆各為二七分之一外，其餘均各為九分之一等事實，有土地
    登記簿謄本附卷足稽，自堪信為真實。
三、按各共有人對共有物，除因物之使用目的不能分割或契約訂
    有不分割之期限外，得隨時請求分割，民法第八百二十三條
    第一項定有明文，本件兩造共有之土地，並無不能分割情形
    ，亦無不分割之特約，協議不成，原告請求分割，並無不當
    ，應予准許。
四、系爭共有土地西、南二面均靠道路，中間及東南方雖兩造均
    蓋有房屋使用，惟查除黃陳金年所使用者，係鋼筋水泥磚造
    三層樓房外，其餘為陳舊之磚造房屋及土木造平房，故捨黃
    陳金年及陳再純外，其餘兩造均表示無保存舊有房屋之必要
    ，是本件土地分割，以各共有人分得之土地均有一面靠臨道
    路為原則，並同時以現使用狀態分配予黃陳金年及陳再純，
    以資兼顧。又被告陳忠和、陳忠傑、陳忠隆表示願就分得之
    土地，仍保持共有，依私權自治之原則，應予准許。至被告
    陳再純表示應依原訂立之使用合約，將其現使用房屋南面直
    達道路之庭院部分土地併分歸其所有一節，查上開合約僅係
    陳再純、陳連里、陳再發三人所訂立之使用協議，要無拘束
    全體共有人之效力，況查上開合約就該庭院部分，係約定為
    共用庭，並非約使陳再純單獨使用，是本院既將陳再純現使
    用面臨西邊道路部分之土地分歸與伊，此兩面面臨道路之庭
    院部分土地，即應分歸陳忠和、陳忠傑、陳忠隆共有，使其
    能建造三棟臨道路之房屋，一人分得一棟，較為公平。
五、綜上所述，本院斟酌各共有人對共有土地之使用現況，其分
    割意願，以及分割後對分得土地之利用價值，依公平原則，
    認以如主文所示之分割為適當。
六、兩造共有之前開土地既經分割，自應就分割之結果協同辦理
    分割登記。
七、據上論結，原告之訴為有理由，爰依民事訴訟法第三百八十
    五條第一項前段、第七十八條、第八十五條第一項但書判決
    如主文。
中　　華　　民　　國　　七十一　年 　二 　月  二十 　日
                  臺灣屏東地方法院民事庭
                              推　事　羅正平
以上正本係照原本作成。
如不服本判決應於送達後20日內向本院提出上訴狀。
                              書記官　鄭靜芳
中　　華　　民　　國　　九十六　　年 　六   月　十四   日
